臺灣臺中地方法院臺中簡易庭民事判決
                                   109年度中簡字第1901號
原      告  宜霖工程有限公司

法定代理人  鄭聰霖  
訴訟代理人  陳昭全律師
複 代 理人  陳葛耘律師
被      告  梁霓映  
訴訟代理人  張慶達律師
上列當事人間給付承攬報酬事件，於民國110年8月12日言詞辯論
終結，本院判決如下：
    主      文
被告應給付原告新臺幣參拾肆萬柒仟陸佰捌拾元及自民國一０九
年四月一日起至清償日止，按年息百分之五計算之利息。
訴訟費用由被告負擔。
本判決得假執行，被告如以新臺幣參拾肆萬柒仟陸佰捌拾元為原
告預供擔保或提存，得免為假執行。
    事實及理由
一、原告起訴聲明請求被告給付原告新臺幣（下同）35 萬2300
    元及利息，嗣減縮聲明如後開原告聲明所示（見卷第281頁
    ），依民事訴訟法第255條第1項第3 款規定，應予准許。
二、原告主張：
  ㈠被告於民國108年8月間，委託原告就被告居住之門牌臺中市○
    區○○路0段000號7樓之1 號房屋施作室內裝潢工程（下稱系
    爭工程）。原約定工程項目及價款總計新臺幣60萬3820元（
    不含稅金），後協議調整工程項目及價款為50萬7000元（不
    含稅金），再追加工程1 萬9000元（不含稅金），合計52萬
    6000元，加計5%稅金後為55萬2300元。原告於108年9月間完
    成系爭工程，被告於108年10月間遷入居住，詎被告拒不給
    付原告上開工程款，經原告屢次催索，被告僅於109年2 月2
    8日透過訴外人張涵菁轉交20萬元給原告。原告願扣除請款
    單項次1編號15「鋁門窗輪子更換（全室）」金額6600元之3
    分之2為4400元，扣除後原告得請領工程款為52萬1600元，
    再加計5%稅金為54萬7680元，扣除訴外人張涵菁轉交之20萬
    元，被告尚欠34萬7860元，爰依承攬契約之法律關係請求被
    告給付承攬報酬並加計法定遲延利息等語。
　㈡並聲明：被告應給付原告34萬7680元及自民事起訴狀繕本送
    達翌日起至清償日止，按年息百分之5計算之利息。
三、被告則以：
  ㈠被告於108 年7 月間與訴外人永覲建材行即張涵菁接洽，委
    由張涵菁統籌裝修系爭房屋，張涵菁交付給被告估價單及報
    價單二張，報價金額60萬3820元及23萬9200元，工程報酬金
    額被告與張涵菁約定實做實算，張涵菁應允後，遂要求被告
    先行給付30％訂金25萬元，被告於108年7月19日匯款25萬元
    至張涵菁帳戶內。張涵菁即請工人入屋施工，惟108年9 月1
    2日被告發現因施工品質不佳且未完工，被告屢向張涵菁反
    應改善完工，張涵菁皆未處理，後被告於108年9月15日搬遷
    入住，並於108年10月3日以Line通知張涵菁系爭工程未完成
    之處計有七項：「1.浴室門框與門片尺寸不合；2.浴室地板
    磁磚裁切不齊；3.紗窗未依約使用牛筋不銹鋼；4.窗的輪子
    沒有全部換新；5.浴室門檻沒有使用大理石；6.室內地板磁
    磚不平整；7.後陽台地板水泥殘留」等，張涵菁均未修補及
    未完工，嗣於109年1月6日張涵菁Line請款單及追加請款單
    要求請款，誘以會與師傅約好施做瑕疵項目並完工，原告於
    是在109年2月26日再匯款20萬元。被告並向張涵菁表明「請
    於一週內處理完待解決事項，否則合約終止」，張涵菁續要
    求付工程款，被告認伊已無誠信，且系爭工程未完工，未核
    對實做數量，被告又發現冷氣排水有問題，故拒絕再付款。
  ㈡永覲建材行其標榜「整體規劃、專業施工」，在貼磚工程施
    做過程，確由永覲精品建材行張涵菁承包並督導原告之施工
    品質，且系爭工程泥作、水電、估價單、磁磚工程報價單均
    由張涵菁交付被告；簽約時只有被告和張涵菁在張涵菁的永
    覲建材行的店內洽談本件裝修工程，後2次工程款均匯入張
    涵菁所設臺中銀行西臺中分行之帳戶內由張涵菁收取，系爭
    工程施做之瑕疵之修補及完工與否，均由被告與張涵菁聯絡
    、決定，張涵菁非僅係介紹人或聯絡人，系爭工程確統由張
    涵菁承攬無訛，是以，原告提起本訴當事人不適格。退步言
    之，縱認原告為適格當事人，然原告為次承攬人，對定作人
    即被告無報酬請求權。
  ㈢就系爭工程尚有如下瑕疵：
  1.室門框與門片尺寸不合部分原告在108年9月2日才向被告稱
    門片無法施作，還告知門片須裁切，會造成汙染，被告因租
    約到期而同年9月15日須搬入，不得已才請設計師幫忙處理
    。門片裁切後的噴漆都在設計師所屬公司處理。
  2.未依約使用估價時之不銹鋼紗網部分：108年12月24日張涵
    菁聯絡被告要請鑑定公司來鑑定紗網，約定時間是108年12
    月31日，但當時只有姓鄭的人和永覲建材行的老闆（即張涵
    菁的丈夫）前來，被告當場在管理室燒紗網以證明非估價之
    不銹鋼紗網。
  3.窗的輪子3分之2沒有換新。
  4.室內地板磁磚不平整：三個房間的磁磚都不平，有要求張涵
    菁打掉重做，張涵菁有承諾但是都不來做。
  5.冷氣排水有問題：有三間冷氣排水管通過浴室後排水，打掉
    浴室時有損害排水管，原告表示有接上但是沒有測試，導致
    冷氣排水不順會從冷氣下方滴水，現在尚未修復。
  ㈣答辯聲明：⑴原告之訴駁回。⑵如受不利之判決，被告願供擔
    保，請准免予假執行。
四、得心證之理由：
  ㈠按所謂「當事人適格」，係指具體訴訟可為當事人之資格，
    得受本案之判決而言。此種資格，稱為訴訟實施權或訴訟行
    為權。判斷當事人是否適格，應就該具體之訴訟，依當事人
    與特定訴訟標的之法律關係定之。在給付之訴，只須原告主
    張對被告有給付請求權者，其為原告之當事人適格即無欠缺
    （最高法院96年台上字第1780號判決參照）。本件原告主張
    兩造間有承攬關係，依承攬關係請求被告給付承攬報酬，原
    告起訴當事人之適格並無欠缺。被告抗辯承攬契約存於原告
    與張涵菁間云云，屬實體有無理由之問題，實體有無理由有
    待本院審認確定，並非原告起訴當事人不適格，被告抗辯原
    告起訴被告當事人不適格云云，並非可採。 
　㈡按稱承攬者，謂當事人約定，一方為他方完成一定之工作，
    他方俟工作完成，給付報酬之契約，民法第490條第1項定有
    明文。原告主張兩造間就系爭工程成立承攬契約，被告抗辯
    被告係委由永覲建材行即張涵菁承攬系爭工程，否認與原告
    間有承攬關係，雙方各執一詞。經查：
　1.原告提出原告公司估價單記載「客戶名稱（空白）、聯絡人
    ：張小姐、施工地點：臺中市○○路000 號7F 之1」、估價單
    末備註欄有被告簽名，有估價單在卷可稽（見卷第21-23頁
    ），被告既在原告提出估價單後簽名確認，應認雙方對於估
    價單記載之工作及報酬已經合致，承攬契約即為成立。
　2.被告抗辯其均與訴外人永覲建材行即張涵菁接洽，且張涵菁
    傳來原告請款所出具請款單及追加請款單記載「客戶名稱：
    永覲建材行、聯絡人：張小姐」，有Line訊息畫面、請款單
    及追加請款單在卷可參（見卷第25-29、99-103、109頁）。
    證人張涵菁證稱：伊在永覲建材行工作任職，只是賣磁磚而
    已，不是設計師，本件是伊介紹原告系爭工程是中古翻修，
    原告是伊長期配合的工程行，是原告自己去現場，所有的估
    價也是原告去接洽，原告施作前要經過被告同意，兩造簽約
    是伊跟兩造約時間，在工地是兩造自行溝通，報價也是原告
    提供由被告簽認，被告對工程瑕疵有傳Line給伊，伊轉達給
    原告處理，被告109年7月19日匯給伊25萬元是要給付向伊買
    磁磚費用，109年2月26日被告匯給伊20萬元是要給原告工程
    款，伊收到立即轉給原告等語（見卷第149-153頁）。依證
    人張涵菁證述，伊僅係介紹兩造締約，並無委由原告承攬系
    爭工程，因伊係介紹人而代為轉達雙方意思及代被告轉交20
    萬元承攬報酬予原告，尚與常情無違，亦可證明被告係與原
    告締約。
　3.按契約固須當事人互相表示意思一致始能成立，但所謂互相
    表示意思一致，並不限於當事人間直接為之，其由第三人為
    媒介而將各方互為之意思表示從中傳達因而獲致意思表示之
    一致者，仍不得謂契約並未成立(68年台上字第1504號)。被
    告抗辯被告簽名之估價單係由張涵菁交付，簽約時只有被告
    與張涵菁在場云云，縱然屬實，該估價單為原告制式估價單
    ，抬頭載明原告公司名稱及連絡電話，與張涵菁之永覲建材
    行顯然不同，被告允可認識簽約對象係原告而非永覲建材行
    即張涵菁，則張涵菁應係基於介紹人地位媒介雙方意思一致
    ，不能以此認為永覲建材行即張涵菁為契約當事人。
　4.另就張涵菁傳來原告請款所出具請款單及追加請款單記載「
    客戶名稱：永覲建材行、聯絡人：張小姐」，原告既係委由
    張涵菁代轉向被告請求工程款，則其主觀上亦係認為被告為
    契約相對人，並非認為張涵菁為契約相對人。證人張涵菁證
    稱：伊請原告把有做的跟沒做的整理再做請款，原先有做的
    是請款，後來做的是追加請款，原告整理後傳給伊，伊再轉
    傳被告。請款單及追加請款單記載「客戶名稱：永覲建材行
    、聯絡人：張小姐」是業界習慣，伊算是介紹這個工程，介
    紹人都是這樣寫，聯絡上比較方便，上面的電話也是伊的電
    話，伊沒有收傭金，如果有設計師包人家裝潢設計工程的時
    候，找伊買建材，業主向伊購買磁磚，伊也是會在請款單上
    面客戶名稱欄寫設計師，而不是客戶名稱，這不代表是設計
    師向伊購買，伊後來也是跟業主請款，這是業界慣例等語（
    見卷第153-154頁）。並參以被告簽名之估價單記載「聯絡
    人：張小姐」係指張涵菁，被告後來請款依業界習慣記載「
    客戶名稱：永覲建材行、聯絡人：張小姐」，不能憑以認定
    原告係與永覲建材行即張涵菁締結承攬契約。
　5.綜上事證，原告主張兩造間就系爭工程成立承攬契約，應屬
    可採，被告抗辯被告係委由永覲建材行即張涵菁承攬系爭工
    程，否認與原告間有承攬關係云云，並非可取。
　㈢按報酬應於工作交付時給付之，無須交付者，應於工作完成
    時給付之，民法第505條第1項定有明文。是定作人對於承攬
    人完成之工作，負有給付報酬之義務。又承攬係以工作之完
    成為目的之契約，承攬人之工作是否完成，應就契約之內容
    觀察。系爭契約施作內容為房屋室內裝潢，被告自承已於10
    8年9月15日搬入居住，於108年11月22日完工等語（見卷第7
    2頁），足認系爭工程已完工。被告嗣主張撤銷系爭工程已
    於108年11月22日完工之自認，並未提出足以憑信之證據，
    不生撤銷自認之效力。且按工程已完工，但有瑕疵，僅生瑕
    疵修補或減少價金請求之問題，究不能謂尚未完工（最高法
    院89年度台上字第2068號判決參照）。被告抗辯原告施作系
    爭工程有瑕疵即未完工，不得請求工程款云云，亦非可採。
    被告簽名估價單備註欄記載「數量以實作實算」，原告就其
    施作完工部分提出請款單、追加請款單，載明其實際施作項
    目及數量，金額依序為50萬7000元、1萬9000元，有該請款
    單及追加請款單在卷可稽（見卷第25-29頁），被告就此並
    不爭執，原告因被告瑕疵抗辯，自願扣除請款單項次1編號1
    5「鋁門窗輪子更換（全室）」金額6600元之3分之2為4400
    元，扣除後原告就其施作完工部分得請領工程款為52萬1600
    元（507000元－4400元＋19000元＝521600元）。
　㈣按「承攬人完成工作，應使其具備約定之品質及無減少或滅
    失價值或不適於通常或約定使用之瑕疵。」，「工作有瑕疵
    者，定作人得定相當期限，請求承攬人修補之。」，「承攬
    人不於前項期限內修補者，定作人得自行修補，並得向承攬
    人請求償還修補必要之費用。」，「承攬人不於前條第一項
    所定期限內修補瑕疵，或依前條第三項之規定拒絕修補或其
    瑕疵不能修補者，定作人得解除契約或請求減少報酬。但瑕
    疵非重要，或所承攬之工作為建築物或其他土地上之工作物
    者，定作人不得解除契約。」民法第492條、第493條第1、2
    項、第494 條分別定有明文。次按當事人主張有利於己之事
    實者，就其事實有舉證責任，民事訴訟法第277 條前段定有
    明文。被告抗辯系爭工程有 1.浴室門框與門片尺寸不合。2
    .紗窗未依約使用牛筋不鏽鋼。3.窗的輪子3分之2沒有換新
    。4.室內地板磁磚不平整。5.冷氣排水有問題（見卷第240
    、267、268頁），業據其提出相片為證（見卷第301-331頁
    ），然單憑前開相片不足以認定被告承攬有瑕疵。經本院現
    場勘驗結果，浴室門片向內開啟無法靠底貼牆面。室內地板
    經原告以雷射水平測量儀測量結果，數值落差在0-0.2公分
    間並無明顯高低落差，其餘不能勘驗確認瑕疵有無，有勘驗
    筆錄在卷可佐（見卷第267-269頁）。原告稱伊僅施作浴室
    門框，沒有施作門片，門框寬度70公分係依被告要求等語，
    此為被告所不爭執，原告既係依被告要求尺寸施作浴室門框
    ，沒有施作門片，自難認為浴室門片向內開啟無法靠底貼牆
    面係屬原告施作瑕疵。關於窗的輪子3分之2沒有換新之瑕疵
    ，原告已捨棄此部分之請求，被告不得以此主張承攬瑕疵不
    付工程款。關於紗窗未依約使用牛筋不鏽鋼之瑕疵部分，兩
    造簽訂估價單載明「紗窗（不鏽鋼網）」（見卷第21頁），
    惟兩造不爭執紗窗應使用牛筋網，應認兩造已合意變更紗窗
    使用牛筋網。原告陳稱所謂牛筋網為使用HDPE（高密度聚乙
    烯）之紗窗網，原告使用紗窗網為HDPE製成，確為牛筋網等
    語，並提出產品證明書及認識紗網產品說明為證（見卷第97
    、139頁），就其施作紗窗網材質合於約定，已有相當之證
    明。被告並未提出反證證明原告所述不實，應認就原告施作
    紗窗網材質為約定之牛筋網，並無瑕疵。此外，兩造就系爭
    工程瑕疵情況均不聲請鑑定，被告抗辯系爭工程有1.浴室門
    框與門片尺寸不合。2.紗窗未依約使用牛筋不鏽鋼。3.室內
    地板磁磚不平整。4.冷氣排水有問題等瑕疵，並不足採，並
    以此瑕疵抗辯得拒付工程款云云，並無理由。
　㈤原告主張其得領取承攬報酬應加計5%稅金等語，為被告所不
    爭執，堪認真正。原告施作工程款52萬1600元，加計5%稅金
    為54萬7680元（521600元×1.05＝547680元）。扣除被告交付
    張涵菁轉交予原告20萬元，被告尚應給付原告34萬7680元（
    547680元－200000元＝347680元）。
　㈥末按「給付無確定期限者，債務人於債權人得請求給付時，
    經其催告而未為給付，自受催告時起，負遲延責任。其經債
    權人起訴而送達訴狀，或依督促程序送達支付命令，或為其
    他相類之行為者，與催告有同一之效力。」，「遲延之債務
    ，以支付金錢為標的者，債權人得請求依法定利率計算之遲
    延利息。但約定利率較高者，仍從其約定利率。」，民法第
    229條第2項、第233條第1項定有明文。原告所提民事起訴狀
    繕本於109年3月31日送達被告（送達證書見卷第37頁），被
    告自受起訴狀送達時起負遲延責任，並應自翌日起加付法定
    遲延利息。
五、從而，原告依承攬之法律關係，請求被告給付34萬7680元及
    自起訴狀繕本送達翌日即109年4月1日起至清償日止，按年
    息百分之5計算之利息，為有理由，應予准許。
六、本件係就民事訴訟法第427條第1項訴訟適用簡易程序為被告
    敗訴之判決，爰依民事訴訟法第389條第1項第3 款規定，依
    職權宣告假執行，並依被告聲請宣告被告預供擔保或提存，
    得免為假執行。
七、本件事證已臻明確，兩造其餘攻擊防禦之方法，核與判決之
    結果不生影響，無庸逐一論究，併此敘明。
八、據上論結，本件原告之訴為有理由，依民事訴訟法第78條、
    第389條第1項第3款、第392條第2 項，判決如主文。
中　　華　　民　　國　　110 　年　　9 　　月　　30　　日
                  臺灣臺中地方法院臺中簡易庭
                                  法  官  熊祥雲
以上正本係照原本作成。
如不服本判決，應於送達後20日內，向本院提出上訴狀並表明上
訴理由，如於本判決宣示後送達前提起上訴者，應於判決送達後
20日內補提上訴理由書（須附繕本），如委任律師提起上訴者，
應一併繳納上訴審裁判費。
中　　華　　民　　國　　110 　年　　9 　　月　　30　　日
                                  書記官  王麗麗